【裁判字號】    98,訴,187
【裁判日期】    980724
【裁判案由】    拆屋還地等
【裁判全文】
臺灣臺北地方法院民事判決               98年度訴字第187號
原      告  甲○○○
                        號2樓.
訴訟代理人  劉炳烽律師
被      告  戊○○○
            丁○○
                        號4樓.
            乙○○
兼上列三人共同
訴訟代理人  丙○○    住台北市.
上列當事人間拆屋還地等事件，本院於民國98年7月3日言詞辯論
終結，判決如下：
    主  文
被告應將坐落臺北市○○區○○段三小段七七九地號土地上，如
附圖Ａ部分所示，面積六五點九九平方公尺之建物拆除，並將該
部分土地返還原告及其他共有人全體。
訴訟費用由被告負擔。
本判決於原告以新台幣佰陸拾伍萬元供擔保後，得假執行；但
被告如以新台幣壹仟零玖拾萬捌仟陸佰拾肆元為原告預供擔
保，得免為假執行。
    事實及理由
一、原告起訴主張：
  (一)訴外人蔡榮華未經同意且無使用權源，於原告及訴外人陳永
    祥等61人共有坐落台北市○○區○○段三小段779地號土地
    （下稱系爭土地）擁有如附圖Ａ部分所示之未經登記建物（
    下稱系爭建物）。蔡榮華於民國88年死亡後，系爭Ａ建物現
    由其繼承人即被告戊○○○、丙○○、丁○○、乙○○占有
    使用。經系爭土地共有人催促被告等人拆遷未獲置理。原告
    爰依民法第821條、第767條規定，請求被告等人拆除系爭建
    物，並將占有之土地返還予原告及其他共有人全體。
  (二)對被告抗辯所為之陳述：
    1.被告丙○○等人所提出之二份不動產買賣契約，僅能證明
      系爭建物係於64年9月16日由黃財出賣予郭木枝，郭木枝
      再於65年6月27日出賣予蔡榮華。契約所載「台北市○○
      區○○段160之3地號土地租賃面積約24坪、租金暫定全年
      新台幣300元正，於每年年終付全年租金」等語，然系爭
      土地重測前之地號為大直段161之3號，並非契約所載之大
      直段160之3地號。況且契約上並未載明土地出租人為何，
      租金既為暫定，則租約是否已訂定，均無法自契約內容得
      知。
    2.被告提出收據僅能證明其有支付租金之事實，無法證明係
      支付何處之租金，且各收據收受租金之名義人並非相同、
      租金金額亦不同，無法證明被告有使用土地之正當權源。
    3.被告提出房屋稅繳款書、電費通知，僅能證明其有使用房
      屋之權利，無法證明有使用土地之正當權源。
  (三)並聲明：1.如主文第1項所示。2.願供擔保請准宣告假執行
    。
二、被告則以：
  (一)系爭建物係於64年9月16日由系爭土地持分所有權人黃財出
    賣予訴外人郭木枝，再由郭木枝於65年6月27日轉售予訴外
    人蔡榮華。蔡榮華於88年間死亡後，蔡榮華之繼承人即被告
    戊○○○、丙○○、丁○○、乙○○居住於系爭建物迄今，
    有不動產買賣契約書二份、切結書、房屋稅單、電費收據可
    資證明。被告取得系爭建物之處分權後，每年均按期繳納房
    屋稅，且地主都有向伊等收取租金，原告主張被告無權占有
    ，與事實不符。
  (二)聲明：原告之訴及假執行之聲請均駁回；如受不利判決，願
    供擔保請准宣告免為假執行。
三、兩造不爭執事項：
  (一)系爭土地即台北市○○區○○段三小段779地號土地為原告
    及訴外人陳永祥等61人共有。
  (二)系爭土地如附圖Ａ部分所示之未經登記建物（其門牌號碼為
    台北市○○路544巷3號），原為系爭土地共有人黃財所有，
    於94年9月16日出賣（處分權）予郭木枝，嗣於65年6月27日
    由郭木枝再轉賣予蔡榮華，房屋稅籍名義人為黃覬，電費單
    名義人為戊○○○。目前處分權人為戊○○○、丙○○、丁○○、乙○○共有，前開被告均住於該處。
四、爭點：
  (一)系爭土地如附圖Ａ部分所示之未經登記之系爭建物有無合法
    使用權源？
  (二)上開建物被告有無與所有地主成立租賃契約？
五、得心證之理由：
  (一)原告主張系爭土地為原告及訴外人陳永祥等61人共有，被告
    等之被繼承人蔡榮華向前手購買如附圖Ａ部分所示之未登記
    系爭建物，並占有使用系爭土地面積65點99平方公尺，被告
    等均為蔡榮華之合法繼承人等事實，業據原告提出土地登記
    簿謄本乙份、照片二幀為證，被告對於原告為共有人及系爭
    土地由其占有使用暨渠等對系爭建物有處分權等事實亦不爭
    執（見兩造不爭執事項(一)、(二)），並經本院會同地政人員履
    勘現場查明確有系爭建物在系爭土地上占有使用屬實，有勘
    驗測量筆錄在卷可憑（見本院卷第137頁），並有地政人員
    測量後制作之複丈成果圖附卷可稽（見本院卷第143頁），
    則原告主張之此部分事實，可堪信為真實。
  (二)被告雖抗辯渠等每年均按期繳納房屋稅，應有合法使用權源
    云云，然查按期繳納房屋稅並不足以證明原告及訴外人陳永
    祥等61人有同意被告等所擁有之系爭建物占有使用系爭土地
    ，難認被告有使用系爭土地之正當權源。被告另抗辯地主有
    向渠等收取租金云云，並提出收據為證。然查被告提出收據
    僅能證明其有支付租金之事實，無法證明係支付何處之租金
    ，且各收據收受租金之名義人並非相同、租金金額亦不同，
    無法證明被告有與所有地主成立租賃契約而有使用系爭土地
    之正當權源。
  (三)按所有人對於無權占用或侵奪其所有物者，得請求返還之。
    對於妨害其所有權者，得請求除去之。各共有人對於第三人
    ，得就共有物之全部，為本於所有權之請求。但回復共有物
    之請求，僅得為共有人全體之利益為之，民法第767條及第
    821條分別定有明文。被告既不能證明渠等占使用系爭土地
    上如附圖Ａ部分所示面積六五點九九平方公尺土地，曾經原
    告及其他共有人全體同意，亦未能證明有何其他占有之正當
    權源。從而原告請求被告應將系爭土地上如附圖Ａ部分所示
    面積65點99平方公尺之地上建物拆除，並將該部分土地返還
    原告及其他共有人全體，洵屬正當，應予准許。
六、原告陳明願供擔保，聲請宣告假執行，及被告陳明願供擔保
    以免假執行，經核並無不合，爰酌定相當之擔保金額分別准
    許之。
七、本件事證業已明確，兩造其餘攻擊、防禦方法及其他事證與
    主張，核對本件判斷不生影響，爰不一一論述，併此敘明。
八、結論：原告之訴為有理由，依民事訴訟法第78條、第85條第
    1項前段，第390條第2項、第392條第2項判決如主文。
中    華    民    國    98    年    7     月    24    日
                  民事第五庭    法  官  陳文正
以上正本係照原本作成
如對本判決上訴，須於判決送達後20日內向本院提出上訴狀
中    華    民    國    98    年    8     月    5     日
                                書記官  詹雪娥


司法院資訊處製作；財團法人民間司法改革基金會備份。
